【裁判字號】    94,訴,1101
【裁判日期】    950125
【裁判案由】    清償借款
【裁判全文】
臺灣士林地方法院民事判決              94年度訴字第1101號
原      告  台南區中小企業銀行股份有限公司
法定代理人  甲○○
訴訟代理人  乙○○
被      告  興化國際實業有限公司
兼法定代理  丙○○
人
被      告  戊○○
訴訟代理人  丁○○
上列當事人間清償借款事件，本院於民國95年1 月18日言詞辯論
終結，判決如下：
    主      文
被告應連帶給付原告新台幣貳佰零壹萬柒仟貳佰零肆元，及自民
國94年11月7 日起至清償日止，按年息5.5%計算之利息；暨自民
國94年11月28日起至清償日，其逾期6 個月內者，按上開利率10
% ，逾期6 個月以上者，按上開利率20% 計付之違約金。
訴訟費用由被告連帶負擔。
本判決原告勝訴部分於原告以新台幣陸拾柒萬元或同額之台北市
政府建設公債為被告供擔保後，得假執行。
    事實及理由
甲、程序方面：
一、按當事人就一定法律關係而生之訴訟得以文書合意定第一審
    管轄法院，民事訴訟法第24條定有明文。查本件兩造就本件
    法律關係所生之訴訟合意由本院或台灣台南地方法院管轄，
    有卷附兩造簽立之授信約定事項第13條可稽，依民事訴訟法
    第24條第1 項之規定，本院自有管轄權，合先敘明。
二、按解散之公司除因合併、分割或破產而解散外，應行清算；
    有限公司之清算，除公司法或章程另有規定或經股東決議，
    另選清算人者外，應以以全體股東為清算人，公司法第24條
    、第113 條準用第79條定有明文。本件被告興化國際實業有
    限公司（以下簡稱：興化公司）已於94年9 月24日解散，且
    查無另行選任清算人向管轄法院呈報之事實，有原告所提被
    告興化公司變更登記表、台灣台北地方法院94年12月29日北
    院錦民科平字第0940008699號復函在卷可稽，依前開規定，
    被告興化公司自應進行清算，並以全體股東為清算人。又本
    件被告興化公司僅股東一人即被告丙○○，是本件興化公司
    法定代理人即清算人仍為被告丙○○，合先敘明。
三、本件被告興化國際實業有限公司、丙○○經合法通知，未於
    言詞辯論期日到場，核無民事訴訟法第386 條各款所列情形
    ，爰依原告聲請，由其一造辯論而為判決。
乙、實體方面：
一、原告起訴主張：被告興化公司於民國94年7 月28日，邀同被
    告丙○○、戊○○為連帶保證人，與原告訂立消費借貸契約
    ，向原告借款新台幣（下同）300 萬元，雙方約定借款期限
    5 年，自94年7 月28日起至99年7 月28日止，利息按年息5%
    計算，並自借款日起，依年金法按月攤還本息。另約定借款
    期限內未按期付息或到期未履行債務時，自逾期之日起加放
    款利率10% ，逾期6 個月以上者，其超過6 個月部分加放款
    利率20% 計付違約金，另約定被告興化公司如有經票據交換
    所公告拒絕往來或停止營業時，應即喪失期限利益而視為全
    部到期。詎被告興化公司自94年10月14日起即停止營業並經
    票據交換所公告拒絕往來，依約已喪失期限利益並應即清償
    剩餘借款201 萬7,204 元。爰依消費借貸及連帶保證之法律
    關係，請求被告連帶給付。並聲明如主文第1 項所示，及願
    提供現金或等值之台北市政府建設公債為擔保，請准宣告假
    執行。
二、被告興化公司、丙○○未於言詞辯論期日到場，亦未提出書
    狀作何聲明或陳述。被告戊○○則以：被告戊○○長期酗酒
    ，經濟狀況不佳，不符保證人資格。原告所提借據「戊○○
    」之簽名應非戊○○所為，且借據上將被告戊○○住所「仁
    雅巷」誤植為「仁和巷」，顯非真正等語為辯。並聲明原告
    之訴駁回。
三、原告主張之事實，已據其提出與所述相符之借據、授信約定
    書、興化公司公司變更登記表（載明94年9 月24日解散）、
    授信申請書、對保備忘錄及被告留存之身份證影本等件為證
    。至被告戊○○雖以前揭情詞置辯，惟查：
  (一)依原告所提保證人對保時所留存之身份證影本，與被告戊○
    ○所提身分證正本當庭比對勘驗結果，二者完全相符，且均
    載明為93年8 月3 日所補發，此亦被告訴訟代理人所不爭執
    （本院95年1 月18日言詞辯論筆錄）。
  (二)原告訴訟代理人即本件借款對保人所製作之對保備忘錄記載
    被告戊○○特徵：「身材約170 至175 公分，髮稀，右手有
    職業傷害，寫字不方便，濃眉」等情，其中髮稀、濃眉均與
    身分證上照片相符，且與被告戊○○訴訟代理人所稱戊○○
    身高171 公分亦與前開記載相符。至被告戊○○訴訟代理人
    雖表明戊○○右手並無職業傷害乙節，因被告戊○○本人未
    到庭無從確認，且依原告訴訟代理人稱此部分特徵係保證人
    自述，外觀無從觀察，是尚無從以此認定到場簽名對保者非
    被告戊○○本人。參以被告戊○○所提出者，係93年8 月3
    日所補發之身分證，距本件對保之時94年7 月13日未久，照
    片顯示者當不致失真，而由被告戊○○照片觀之，亦為特徵
    明顯而且特色之人，對保人當無誤認之虞。
  (三)依原告所提財政部國稅局93年度綜合所得稅各類所得資料清
    單，被告戊○○於93年度在被告興化公司有薪資所得46萬元
    ，雖被告戊○○否認任職興化公司之情，然查被告戊○○苟
    亦係遭興化公司冒用申報薪資所得，依稅捐課徵實務，早於
    94年初即可收取扣繳憑單即可知悉並為異議或告訴，興化公
    司何以復得以同一人之證件再於94年7 月間冒用充當保證人
    ？
  (四)另查，本件訴訟係被告戊○○委任其子丁○○為訴訟代理人
    ，關於前揭否認簽名等各情，均為訴訟代理人所為陳述，至
    被告戊○○究有無簽名，訴訟代理人陳稱：「我回去有問戊
    ○○本人，但他喝醉酒一直都沒講」等語（本院95年1 月18
    日言詞辯論筆錄）。是果被告戊○○確係遭冒簽，且涉200
    多萬債務，衡諸常情，當係以各種管道極力否認，又何以態
    度消極若此？
  (五)末查依金融機關徵信管道，係以被告戊○○之名義及身分證
    字號查證信用狀況，苟被告戊○○不符原告所要求保證人之
    資格，無論被告戊○○本人或他人冒名，皆無法通過保證人
    之徵信審核，是被告戊○○所稱經濟狀況不佳，不符擔任保
    證人資格云云，應無從據為其遭冒名簽署借據、保證書之論
    據。
  (六)綜上，被告戊○○抗辯應無可採，系爭借據、保證書上簽名
    係被告戊○○所為應堪認定。
四、按消費借貸之借用人應於約定期限內，返還與所借用物種類
    、品質、數量相同之物，民法第478 條前段定有明文；又所
    謂連帶保證，係指保證人與主債務人就債務之履行，對於債
    權人各負全部給付之責任者而言，是連帶保證債務之債權人
    得同時或先後向保證人為全部給付之請求（最高法院45年度
    臺上字第1426號判例、77年度臺上字第1772號判決意旨參照
    ）。被告興化公司積欠原告前開本金，並應依約償還利息、
    違約金已如前述，揆諸前開規定及說明，自應與連帶保證人
    丙○○、戊○○負連帶清償責任。從而，原告本於消費借貸
    及連帶保證契約，訴請被告連帶給付201 萬7,204 元，及自
    清償期視為全部到期後之94年11月7 日起至清償日止，按年
    息5.5%計算之利息，暨自94年11月28日起至清償日，其逾期
    6 個月內者，按上開利率10% ，逾期6 個月以上者，按上開
    利率20% 計付之違約金，為有理由，應予准許。
五、原告陳明願供擔保以代釋明聲請宣告假執行，核無不合，爰
    酌定相當擔保金額，准予宣告假執行。
六、訴訟費用負擔之依據：民事訴訟法第85條第2 項。
中    華    民    國    95    年    1     月    25    日
                  民事第二庭  法  官  王本源
以上正本證明與原本無異。
如對本判決上訴須於判決送達後20日內向本院提出上訴狀。
中    華    民    國    95    年    1     月    27    日
                              書記官  戴顯澄


司法院資訊處製作；財團法人民間司法改革基金會備份。
